臺灣高雄地方法院刑事判決　　　　　 95年度交簡上字第170號
上　訴　人　丙○○
即　被　告
上列上訴人即被告因過失傷害案件，不服本院中華民國95年5月2
2 日95年度交簡字第745 號判決（聲請簡易判決處刑案號：94年
度偵字第9301號）提起上訴，本院管轄之第二審合議庭判決如下
：
    主  文
原判決撤銷。
丙○○犯過失傷害罪，處拘役參拾日，如易科罰金，以銀元參佰
元即新臺幣玖佰元折算壹日。緩刑參年，並應自民國九十六年五
月十五日起至九十六年九月十五日止，於每月十五日向被害人乙
○○支付新臺幣貳萬元，如一期不履行，視為全部到期。
    事  實
一、丙○○於民國93年7 月11日下午5 時許，駕駛車牌號碼ZA-1
    215 號自小客車，沿高雄市三民區○○○路由東向西方向行
    駛，於同日下午5 時40分許，途經該路與中峰街口左轉時，
    理應注意車前狀況，隨時採取必要之安全措施，及應注意轉
    彎車應讓直行車先行，以免發生碰撞之危險，而依當時天氣
    晴，日間照明良好，光線充足，並無不能注意之情形，竟疏
    未注意車前狀況及轉彎車應讓直行車先行即貿然左轉，適有
    乙○○騎乘車牌號碼XKM- 215號重機車，沿九如三路由西向
    東方向行駛，欲通過九如三路與中峰街路口之際，所騎乘重
    機車前車輪即與丙○○所駕駛自小客車右前車頭發生擦撞，
    致乙○○人車倒地，因而受有頸椎扭挫傷、左側撓骨骨折、
    左膝挫傷、左下肢擦傷之傷害。車禍發生後，丙○○即打電
    話報案並向前來處理車禍事宜之警員表明為肇事者，自首而
    接受裁判。
二、案經乙○○與丙○○於高雄市鼓山區調解委員會調解不成立
    後，依乙○○聲請由該區公所移送臺灣高雄地方法院檢察署
    檢察官偵辦起訴。
    理  由
一、按被告以外之人於審判外之言詞或書面陳述，除法律有規定
    者外，不得作為證據，刑事訴訟法第159 條第1 項定有明文
    。然被告以外之人於審判外之陳述，雖不符前4 條之規定，
    而經當事人於審判程序同意作為證據，法院審酌該言詞陳述
    或書面陳述作成時之情況，認為適當者，亦得為證據。當事
    人、代理人或辯護人於法院調查證據時，知有第159 條第1
    項不得為證據之情形，而未於言詞辯論終結前聲明異議者，
    視為有前項之同意，刑事訴訟法第159 條之5 亦定有明文。
    本件證人即告訴人乙○○於警詢之證述及高雄市政府警察局
    交通大隊道路交通事故現場圖、談話紀錄表、道路交通事故
    調查報告表(一)、(二)、高雄市政府交通局車輛行車事故鑑定委
    員會鑑定意見書及道路交通事故肇事人自首情形紀錄表雖均
    屬審判外之言詞或書面陳述，惟被告及檢察官於本院準備程
    序時均對前揭證據之證據能力表示無意見，亦未於言詞辯論
    終結前聲明異議，本院審酌上開言詞陳述及書面陳述作成時
    之情況，核無違法取證或其他瑕疵，認為以之作為證據為適
    當，上開證人於審判外之陳述及相關證據資料，自得作為證
    據。
二、訊據被告丙○○固不否認於前揭時、地駕車與告訴人乙○○
    騎乘之機車發生擦撞，告訴人並受有前揭傷害等事實，惟矢
    口否認有何過失傷害犯行，辯稱：當時對方是紅燈，其係開
    到中線看到紅燈才左轉云云，經查：
    (一)被告於前揭時、地駕駛自用小客車與被害人所騎乘之機車
    發生擦撞，告訴人人車倒地，並受有頸椎扭挫傷、左側撓骨
    骨折、左膝挫傷、左下肢擦傷等傷害之事實，業據告訴人於
    警詢及本院審理中證述無訛（見94年偵字第9301號卷第2-4
    頁；95年度交簡上字第170 號卷第104-109 頁），並有高雄
    市立聯合醫院診斷證明書1 紙、道路交通事故現場圖、道路
    交通事故調查報告表(一)(二)、道路交通事故現場照片8 紙為證
    （見調解事件卷宗所附診斷證明書、95年度交簡上字第170
    號卷第22-30 頁），前揭事實堪可認定。
    (二)按汽車行駛時，駕駛人應注意車前狀況，並隨時採取必要
    之安全措施；又汽車行駛至交岔路口，轉彎車應暫停讓直行
    車先行，道路交通安全規則第94條第3 項、第102 條第1 項
    第6 款訂有明文。而依卷附照片事故發生位置及兩車撞擊部
    位顯示，被告駕駛小客車左轉之際，應得以發現告訴人騎乘
    之機車已進入九如三路與中峰街口，於此情形下，其竟未暫
    停讓告訴人騎乘之機車先行，即猶貿然左轉，自有轉彎車未
    讓直行車先行之注意義務違反，此亦為高雄市政府交通局車
    輛行車事故鑑定委員會鑑定意見所同認，有高雄市政府交通
    局車輛行車事故鑑定委員會94年10月20日鑑定意見書在卷可
    憑（見94年偵字第9301號卷第43頁）。再觀諸車禍發生當時
    之天候晴朗，光線充足、路面乾燥無缺陷、無道路障礙而無
    不能注意之情形（見95年度交簡上字第170 號卷第23頁卷附
    道路交通事故調查報告表(一)），其竟疏於注意車前狀況，亦
    未暫停讓直行車先行通過，肇致本件車禍使告訴人因而受傷
    ，其過失行為與告訴人受傷間，有相當因過關係，至為明灼
    。
    (三)被告雖復提出小客車之修理費用明細表及車損照片，辯稱
    本件車禍之發生係因告訴人超速及闖紅燈始導致云云。惟查
    ，被告與告訴人係於九如三路對向行駛，故號誌顯示應為同
    一時相，雙方可於允許進入路口之時相進入路口，並均未闖
    紅燈一情，亦經高雄市政府交通局車輛行車事故鑑定委員會
    函覆明確，有鑑定委員會96年1 月22日高市車鑑字第096000
    0284號函在卷可佐（見95年度交簡上字第170 號卷第99頁）
    ，另該路段速限為50公里，有道路交通事故調查報告表(一)存
    卷可參（見同前院卷第23頁），在告訴人以每小時50公里之
    時速騎乘機車與被告駕駛之小客車發生撞擊之情形下，亦非
    無可能致被告駕駛之小客車造成受有如卷附照片所示之損害
    。是被告辯稱告訴人有闖紅燈及超速行駛等情形，在別無其
    他證據足資佐證之情形下，自難採憑。
    (四)綜上所述，被告過失傷害犯行洵堪認定，應依法論科。
三、(一)被告丙○○行為後，刑法業於94年2 月2 日修正公布部分
    條文，並於95年7 月1 日施行。依修正後刑法第2 條第1 項
    規定：「行為後法律有變更者，適用行為時之法律。但行為
    後之法律有利於行為人者，適用最有利於行為人之法律」。
    又本次修正涵蓋之範圍甚廣，故比較新舊法時，應就罪刑有
    關之共犯、牽連犯、連續犯、有無累犯加重、自首減輕暨其
    他法定加減原因與加減例等一切情形，綜其全部罪刑之結果
    而為比較，有最高法院95年5 月23日所為之95年度第8 次刑
    庭會議決議可資參照。茲就本件涉及之新舊法比較臚列如下
    ：
    1.按刑法第284 條第1 項「因過失傷害人者，處六月以下有
      期徒刑、拘役或五百元以下罰金；致重傷者，處一年以下
      有期徒刑、拘役或五百元以下罰金」，且依修正前刑法第
      33條第5 款規定罰金數額應為銀元1 元以上；然修正後刑
      法第33條第5 款提高罰金數額為新臺幣1,000 元以上，並
      以百元計算之。是以該罪修正後關於有期徒刑、拘役等自
      由刑雖未加以變更，惟就罰金數額下限則予以提高，故修
      正後之法律效果對行為人而言較屬不利，準此，應以修正
      前之規定對於被告較為有利。
    2.修正後刑法第62條就自首之要件即「對於未發覺之罪自首
      而受裁判」，雖並未修正，惟對於自首之效果，由「減輕
      其刑」修正為「得減輕其刑」，故本案被告於修正刑法施
      行前自首，依行為時法係必減其刑；然若依裁判時法，仍
      得不減輕其刑，故就刑法修正前後關於自首規定之比較而
      言，修正前之刑法規定，顯較有利於被告。
    3.經綜其全部罪刑之結果而為比較，以修正前刑法有利於被
      告，應一體適用修正前刑法之規定，合先敘明。
    (二)核被告丙○○所為，係犯修正前刑法第284 條第1 項之過
    失傷害罪。被告於肇事後留待車禍現場，嗣於司法警察到場
    處理時主動承認肇事等情，有高雄市○○○○○道路交通事
    故肇事人自首情形紀錄表可證（見95年度交簡上字第170 號
    卷第31頁），堪認被告符合自首之要件，應依修正前刑法第
    62條前段規定減輕其刑。
    (三)原審予以論罪科刑，固非無見，惟本件被告符合自首要件
    ，原審未予斟酌，容有未當。被告否認犯行，提起上訴，雖
    無理由，然原判決既有上開可議之處，即應由本院予以撤銷
    改判。爰審酌被告疏未注意車前狀況，亦未遵守轉彎車應暫
    停讓直行車先行之規定，致告訴人避煞不及與被告駕駛之自
    用小客車發生擦撞受有傷害，所生危害非輕，惟其無前科，
    有臺灣高等法院被告前案紀錄表1 紙在卷可考（見95年度交
    簡上字第170 號卷第122 頁），素行尚佳，且已於本院審理
    中，與告訴人以新臺幣（下同）20萬元達成和解，並於本院
    96年4 月12日審理程序中當庭交付10萬元和解金（參見本院
    96年4 月12日審判程序筆錄）等一切情狀，量處如主文所示
    之刑，並依修正前刑法第41條第1 項之規定諭知易科罰金之
    折算標準【修正前刑法第41條第1 項前段原規定：「犯最重
    本刑為五年以下有期徒刑以下之刑之罪，而受六個月以下有
    期徒刑或拘役之宣告，因身體、教育、職業、家庭之關係或
    其他正當事由，執行顯有困難者，得以一元以上三元以下折
    算一日，易科罰金」，且被告行為時之易科罰金折算標準，
    依修正前罰金罰鍰提高標準條例第2 條前段【現已刪除】之
    規定，本係就其原定數額提高為100 倍折算1 日，故被告行
    為時之易科罰金折算標準乃以銀元300 元折算1 日，經折算
    後應以新臺幣900 折算為1 日。惟修正後刑法第41條第1項
    前段則改以：「犯最重本刑為五年以下有期徒刑以下之刑之
    罪，而受六個月以下有期徒刑或拘役之宣告者，得以新臺幣
    一千元、二千元或三千元折算一日，易科罰金」，乃就易科
    罰金之折算標準予以提高，當以修正前規定較有利於被告】
    。另被告未曾犯罪，素行尚佳，竟因一時失慮，致罹刑章，
    然已與告訴人當庭達成和解，並已清償約定和解金額中之10
    萬元，已如前述，信歷此次偵查程序及刑之宣告，應能知所
    警惕，而無再犯之虞，是本院認所宣告之刑，以暫不執行為
    適當，爰併宣告緩刑3 年；惟斟酌被告尚有10萬元之和解金
    額未給付告訴人，為確保被告能依約履行並記取教訓，爰命
    其依如主文所示與告訴人當庭達成之和解條件，向告訴人支
    付相當數額之財產上損害賠償，以啟自新【刑法第74條有關
    緩刑之規定，業於94年1 月7 日修正公布，並於95年7 月1
    日施行，惟犯罪在新法施行前，新法施行後，緩刑之宣告，
    應適用新法第74條之規定，有最高法院95年度第8 次刑庭會
    議決議可資參照，附此敘明】。
據上論斷，應依刑事訴訟法第455 條之1 第3 項、第369 條第1
項前段、第364 條、第299 條第1 項前段，刑法第2 條第1 項前
段、第284 條第1 項前段、修正前第41條第1 項前段、修正前第
62條前段、第74條第1 項第1 款、同條第2 項第3 款，刑法施行
法第1 條之1 ，判決如主文。
本案經檢察官甲○○到庭執行職務。
中　　華　　民　　國　　96　　年　　4 　　月　　26　　日
                  交通法庭審判長法  官    曾逸誠
                                法  官    李  蓓
                                法　官    王  琁
上正本證明與原本無異
本判決不得上訴。
中　　華　　民　　國　　96　　年　　4 　　月　　26　　日
                                書記官    黃國忠
附錄本判決論罪之法條
中華民國刑法第284條
因過失傷害人者，處6 月以下有期徒刑、拘役或5 百元以下罰金
，致重傷者，處1 年以下有期徒刑、拘役或5 百元以下罰金。
從事業務之人，因業務上之過失傷害人者，處1 年以下有期徒刑
、拘役或1 千元以下罰金，致重傷者，處 3 年以下有期徒刑、
 拘役或2 千元以下罰金。
